【裁判字號】    99,審訴,3129
【裁判日期】    991102
【裁判案由】    毒品危害防制條例
【裁判全文】
臺灣高雄地方法院刑事判決            99年度審訴字第3129號
公  訴  人  臺灣高雄地方法院檢察署檢察官
被      告  甲○○
上列被告因毒品危害防制條例案件，經檢察官提起公訴（99年度
毒偵字第4508號、第4699號），被告於準備程序進行中就被訴事
實為有罪之陳述，經本院告知簡式審判程序之旨，並聽取被告與
公訴人之意見後，裁定依簡式審判程序審理，判決如下：
    主  文
甲○○施用第一級毒品，累犯，處有期徒刑壹年；又施用第一級
毒品，累犯，處有期徒刑玖月。應執行有期徒刑壹年捌月。
    事  實
一、甲○○前於民國91年間，因施用毒品案件，經本院以91年度
    毒聲字第1973號裁定令入勒戒處所施以觀察、勒戒後，認有
    繼續施用毒品傾向，再由本院裁定令入戒治處所施以強制戒
    治，於92年1 月24日因續徒刑出所，嗣於92年6 月3 日戒治
    期滿執行完畢，並經臺灣高雄地方法院檢察署檢察官以92年
    度戒毒偵字第567 號為不起訴處分確定。又於96年間，因施
    用毒品案件，經本院以95年度訴字第3411號判處有期徒刑8
    月、3 月，應執行有期徒刑10月確定，及因竊盜案件，經本
    院以96年度易字第1125號判處有期徒刑7 月確定，嗣經裁定
    減刑為有期徒刑4 月、1 月又15日、3 月又15日，並定應執
    行刑為有期徒刑8 月；復因施用毒品案件，經本院以96年度
    訴字第1884號判處有期徒刑9 月確定，及經臺灣高等法院高
    雄分院以96年度上訴字第1350號判決，判處有期徒刑8 月確
    定，嗣經臺灣高等法院高雄分院以97年度聲字第1223號裁定
    定應執行刑為有期徒刑1 年2 月，上開各罪接續執行於97年
    11 月18 日縮短刑期假釋出獄，於98年1 月28日假釋期滿未
    經撤銷視為執行完畢。詎其猶不知悔改，實施下列行為：
  (一)甲○○基於施用第一級毒品海洛因及第二級毒品甲基安非他
    命之犯意，於99年5 月14日上午12時許，在其位於高雄縣林
    園鄉○○村○○路39號之住處，以將海洛因及甲基安非他命
    摻入香菸之方式，同時施用第一級毒品海洛因及第二級毒品
    甲基安非他命1 次。嗣於99年5 月14日下午1 時50分許，在
    高雄縣林園鄉○○路300 號前，因形跡可疑，為警盤查，經
    採集尿液送驗後，呈嗎啡及甲基安非他命陽性反應。
  (二)甲○○基於施用第一級毒品海洛因之犯意，於99年5 月26日
    上午某時許，在其位於高雄縣林園鄉○○村○○路39號之住
    處，以將海洛因摻入香菸之方式，施用第一級毒品海洛因1
    次。嗣於99年5 月27日上午9 時50分許，在高雄縣林園鄉○
    ○路廣應廟前廣場，因另涉毒品案件遭通緝而為警查獲，經
    採集尿液送驗後，呈嗎啡、可待因陽性反應，始悉上情。
二、案經高雄市政府警察局前鎮分局移送及高雄縣政府警察局林
    園分局報告臺灣高雄地方法院檢察署檢察官偵查起訴。
    理  由
一、本件被告甲○○所犯係死刑、無期徒刑、最輕本刑為3 年以
    上有期徒刑以外之罪，其於準備程序進行中，就被訴事實為
    有罪之陳述，經受命法官告知簡式審判程序之旨，並聽取當
    事人之意見後，本院合議庭認無不得或不宜改依簡式審判程
    序進行之情形，爰依刑事訴訟法第273 條之1 第1 項規定，
    裁定本件由受命法官獨任進行簡式審判程序。又本件卷內之
    證據資料，依同法第273 條之2 規定，不受同法第159 條第
    1 項關於傳聞法則規定之限制，依法均有證據能力，合先敘
    明。
二、上揭事實，業據被告於本院審理中坦承不諱，並有高雄市政
    府警察局前鎮分局查獲毒品危害防制條例案件犯罪嫌疑人姓
    名對照表（尿液編號：I-672 ）（偵一卷第18頁）、高雄市
    立凱旋醫院99年6 月2 日濫用藥物尿液檢驗報告（偵一卷第
    17頁）、高雄縣政府警察局林園分局查獲毒品案件嫌疑人代
    號與真實姓名對照表（代號：林偵0286）（偵二卷第6 頁）
    、台灣檢驗科技股份有限公司99年6 月11日濫用藥物檢驗報
    告（偵二卷第5 頁）等證據在卷可稽，足認被告前開任意性
    之自白與事實相符，得作為被告有罪之證據。又被告曾受如
    事實欄所載之觀察、勒戒及強制戒治處分執行完畢後5 年內
    ，再犯施用毒品罪而經依法追訴處罰完畢等事實，亦有卷附
    本院院內索引卡紀錄表、臺灣高等法院被告前案紀錄表各1
    份在卷可按。按毒品危害防制條例第20條、第23條於93年1
    月9 日修正施行後，將施用毒品之刑事處遇程序，區分為「
    初犯」及「五年內再犯」、「五年後再犯」3 種，其立法理
    由謂：「初犯」經觀察、勒戒或強制戒治執行完畢釋放後，
    「五年內再犯」者，因其再犯率甚高，原實施之觀察、勒戒
    及強制戒治既已無法收其實效，爰依法追訴或裁定交付審理
    。至於經觀察、勒戒或強制戒治執行完畢釋放後，「五年後
    再犯」者，前所實施之觀察、勒戒或強制戒治已足以遮斷其
    施用毒品之毒癮，為期自新及協助其斷除毒癮，仍適用「初
    犯」規定，先經觀察、勒戒或強制戒治之程序。從而依修正
    後之規定，僅限於「初犯」及「五年後再犯」二種情形，始
    應先經觀察、勒戒或強制戒治程序。倘被告於5 年內已再犯
    ，經依法追訴處罰，縱其第3 次再度施用毒品之時間，在初
    犯經觀察、勒戒或強制戒治執行完畢釋放5 年以後，已不合
    於「五年後再犯」之規定，且因已於「五年內再犯」，顯見
    其再犯率甚高，原實施觀察、勒戒或強制戒治，已無法收其
    實效，即應依該條例第10條處罰（最高法院95年第7 次刑事
    庭會議決議參照）。從而，被告於前開初犯觀察、勒戒及強
    制戒治處分執行完畢釋放後「五年內再犯」施用毒品罪，並
    經依法追訴處罰執行完畢，而本件被告再度施用毒品犯行，
    已不合於「五年後再犯」之規定，揆諸前揭說明即應依毒品
    危害防制條例第10條加以處罰。從而，本件事證明確，被告
    犯行洵堪認定，應依法論科。
三、核被告所為，係犯毒品危害防制條例第10條第1 項之施用第
    一級毒品罪、同條例第10條第2 項之施用第二級毒品罪。被
    告為施用而持有第一、二級毒品之低度行為，為施用第一、
    二級毒品之高度行為所吸收，不另論罪。被告就犯罪事實一
    (一)部分，係以一行為同時施用第一級毒品海洛因及第二級毒
    品甲基安非他命，為想像競合犯，應依刑法第55條之規定，
    從一重論以毒品危害防制條例第10條第1 項之施用第一級毒
    品罪。又被告就上開2 次施用第一級毒品犯行間，犯意各別
    ，行為互殊，應予分論併罰。又被告有如事實欄所記載論罪
    科刑執行完畢之紀錄，有上開被告前案紀錄表附卷可考，其
    於有期徒刑執行完畢後，5 年內故意再犯本件有期徒刑以上
    之2 罪，均為累犯，應各依刑法第47條第1 項規定，加重其
    刑。爰審酌被告前因施用毒品案件，迭經觀察、勒戒、強制
    戒治及法院科刑判決後，竟再為本件犯行，足見其惡習已深
    ，且戒絕毒癮之意志不堅，未能體悟施用毒品對自己、家人
    造成之傷害及社會之負擔，自屬可議；參以被告施用毒品之
    前科紀錄非少，犯後坦承犯行，且施用毒品本質上係屬戕害
    自身健康之行為，尚未直接危害他人，反社會性程度應屬較
    低，及其智識程度為國小畢業、現無工作及收入等一切情狀
    ，分別量處如主文所示之刑，並依刑法第51條第5 款規定，
    定其應執行之刑，以資懲儆。
據上論斷，應依刑事訴訟法第273 條之1 第1 項、第284 條之1
、第299 條第1 項前段，毒品危害防制條例第10條第1 項、第2
項，刑法第11條前段、第55條、第47條第1 項、第51條第5 款，
判決如主文。
本案經檢察官王清海到庭執行職務。
中    華    民    國    99    年    11    月     2    日
                  刑事第十庭    法  官  林裕凱
以上正本證明與原本無異。
如不服本判決應於收受判決後10日內向本院提出上訴書狀，並應
敘述具體理由。其未敘述上訴理由者，應於上訴期間屆滿後20日
內向本院補提理由書(均須按他造當事人之人數附繕本)「切勿逕
送上級法院」。
中    華    民    國    99    年    11    月     2    日
                                書記官  黃振祐
附錄所犯法條
毒品危害防制條例第10條
施用第一級毒品者，處 6 月以上 5 年以下有期徒刑。
施用第二級毒品者，處 3 年以下有期徒刑。

司法院資訊處製作；財團法人民間司法改革基金會備份。
